# 关于合并报表留存收益恢复的问题，求助！！

提问人：以梦为码 时间：2014-07-31 16:21:30
先说例题： 甲公司于 2014 年 1 月 1 日以货币资金3 400万元取得了A公司30%的有表决权股份，对A公司能够施加重大影响，A公司当日的可辨认净资产的公允价值是11 000万元（与账面价值相等）。 A公司 2014 年度实现净利润1 000万元，未支付现金股利，因可供出售金融资产公允价值变动增加资本公积 200 万元。 2015 年 1 月 1 日，甲公司从集团内部以货币资金5 000万元进一步取得A公司40%的有表决权股份，因此取得了控制权。合并日A公司在该日所有者权益的账面价值为12 200万元（与最终控制方而言的持续计算的账面价值相等，最终控制方此前编制合并财务报表时无商誉），其中：股本5 000万元，资本公积2 400万元，盈余公积 480 万元，未分配利润4 320万元。 假定 ①假定甲公司 2015 年 1 月 1 日“资本公积——股本溢价”金额为2 000万元； ②不考虑所得税和内部交易的影响。 要求： （ 1 ）编制 2014 年 1 月 1 日至 2015 年 1 月 1 日甲公司对A公司长期股权投资的会计分录。 （ 2 ）计算 2015 年 1 月 1 日甲公司追加投资后个别财务报表中长期股权投资的账面价值。 （ 3 ）合并日在合并财务报表工作底稿中编制相关会计分录。
正确答案： （ 1 ） ① 2014 年 1 月 1 日 　　借：长期股权投资——成本　　　　　　　 3 400 　　　贷：银行存款3 400 ② 2014 年 12 月 31 日 　　借：长期股权投资——损益调整　　　　 300 （1 000×30%）
贷：投资收益　　　　　　　　　　 300 　　借：长期股权投资——其他权益变动 　　　60 （200×30%）
贷：资本公积——其他资本公积　　　　　　　 60 ③ 2015 年 1 月 1 日 合并日长期股权投资成本=12 200×70%=8 540（万元），新增长期股权投资成本=8 540-（3 400+300+60）=4 780（万元）。 　　借：长期股权投资4 780 　　　　资本公积——股本溢价　　　　　　　　 220 　　　贷：银行存款
5 000 （ 2 ）长期股权投资账面价值为8 540万元。 （ 3 ） ①调整权益法核算业务： 　　借：投资收益300 　　　贷：资本公积——股本溢价　　　　　　　　 300 　　借：资本公积——其他资本公积60 　　　贷：资本公积——股本溢价　　　　　　　　　 60 ②编制合并日抵消分录： 　　借：股本5 000 　　　　资本公积　　　　　　　　　 2 400 　　　　盈余公积
480 　　　　未分配利润　　　　　　　　 4 320 　　贷：长期股权投
资　　　　　　　　 8 540 　　　　少数股东权益　　　　　 3 660（12 200×30%）
疑问： 1 、为什么没有把子公司留存收益恢复？（是需要题目中明确告诉子公司的留存收益是在同一集团内实现的，才能恢复吗？）
2 、若恢复，是全额恢复，还是份额内恢复？为什么？（①？②？③？） ① 借：资本公积-股本溢价 4800 ②借：资本公积-股本溢价 3360 贷：盈余公积 480 贷：盈余公积 336 未
分配利润 4320 未分配利润 3024 ③借：资本公积-股本溢价（以甲公司股本溢价的贷方余额
为限） 2000-220+300+60=2140 贷：盈余公积（归属于甲公司部分）
214 （ 480 70%=336 ＞ 214 ） 未分配利润（归属于甲公司部分） 1926 （ 4320 70%3024＞ 1926 ） 3 、为什么要把权益法下产生的投资收益和资本公积转“资本公积-股本溢价”？（如果说子公司的留存收益需要恢复，那这里就必须消除，不然就会和恢复的留存收益重复，问题是这里又要消除，子公司留存收益也没要恢复，不明白。）

回答人：chenyiwei
分步购买实现同一控制下合并的会计处理还没有定论，看看这几天新出来的长期股权投资准则应用指南中是否会涉及。如果有涉及的，应以最新发布的准则应用指南为准。